臺灣士林地方法院刑事判決
110年度交易字第162號
公  訴  人  臺灣士林地方檢察署檢察官
被      告  蕭惟中  男  民國00年0月00日生                                  身分證統一編號：Z000000000號



選任辯護人  張桂真律師
上列被告因過失傷害案件，經檢察官提起公訴（110年度偵字第1
6135號），本院判決如下：
    主    文
蕭惟中犯過失傷害罪，處拘役肆拾日，如易科罰金，以新臺幣壹
仟元折算壹日。緩刑貳年。
    事    實
一、蕭惟中於民國109年12月9日9時30分許，騎乘車牌號碼000-0
    00號普通重型機車，沿臺北市內湖區新明路426巷由南往北
    方向行駛，行經該巷與新明路380巷4弄之交岔口，本應注意
    行經車道數相同路段，左方車應讓右方車先行，及行經無號
    誌路口時，應減速慢行，並作隨時停車之準備，而依當時情
    形，並無不能注意之情事，竟疏未注意，貿然直行，適有白
    慈慧無駕駛執照（領有輕型機車駕駛執照，駕駛普通重型機
    車）騎乘車牌號碼000-0000號普通重型機車，沿臺北市內湖
    區新明路380巷4弄由東往西方向行駛至該路口，亦疏未注意
    行經無號誌路口時，應減速慢行，作隨時停車之準備，雙方
    見狀煞避不及，被告之機車前車頭撞擊白慈慧機車左前車身
    ，致白慈慧受有雙下肢挫傷、下背部（骨盆）挫傷等傷害。
二、案經白慈慧訴由臺北市政府警察局內湖分局報請臺灣士林地
    方檢察署檢察官偵查起訴。
　　理    由
一、程序方面：
　㈠按告訴乃論之罪，其告訴應自得為告訴之人知悉犯人之時起
    ，於6個月內為之，刑事訴訟法第237條第1項載有明文，又
    刑事訴訟法第237條第1項既非是針對告訴期間起算的時點所
    為的特別規定，則有關告訴期間的計算，即應依民法第120
    條第2項、第121條等期間的原則性規定，予以算定。換言之
    ，由「知悉犯人之時起」開始起算，但始日不算入，並以最
    後之月與起算日相當的前一日，為期間的末日（最高法院11
    0年度台非字第215號判決要旨可參）。本案車禍事故係發生
    在109年12月9日，告訴人白慈慧於員警到達車禍現場製作談
    話紀錄表時，向員警表示暫不提出刑事告訴，因為雙方有達
    成和解（理賠）共識，後續暫不需警方分析等詞，有被告蕭
    惟中與告訴人之臺北市政府警察局內湖分局交通分隊道路交
    通事故談話紀錄表（偵卷第47至50頁）存卷可參；佐以告訴
    人於警詢時自陳：車禍發生後被告有跟我去醫院，被告在車
    禍現場還有醫院有跟我口頭承諾要負責，我曾經打電話給被
    告，被告把所有問題丟給保險公司處理，被告都不主動跟我
    聯絡等詞，有卷附警詢筆錄（偵卷第21頁）可參，顯見告訴
    人於車禍當日（109年12月9日）即知悉犯人為被告。又告訴
    人係於110年6月9日對被告提出過失傷害告訴，有警詢筆錄
    、臺北市政府警察局內湖分局潭美派出所陳報單、受理各類
    案件紀錄表（偵卷第7、19至22、61頁）存卷可證，揆諸上
    開說明，刑事訴訟法第237條第1項規定之告訴期間，係自告
    訴人知悉被告為犯人之時之翌日起算，故告訴人於110年6月
    9日提出本件告訴，尚未逾6 個月之告訴期間，合先敘明。
　㈡本判決下列引用之被告以外之人於審判外所為之供述證據，
    被告蕭惟中、辯護人對證據能力部分，均同意有證據能力（
    本院交易卷第51頁），本院審酌上開證據資料作成時之情況
    ，尚無違法不當及證明力明顯過低之瑕疵，而認為以之作為
    證據應屬適當，依刑事訴訟法第159條之5規定，均有證據能
    力。至其餘認定本案犯罪事實之非供述證據（詳後述），查
    無違反法定程序取得之情，依刑事訴訟法第158條之4規定反
    面解釋，亦具有證據能力。　
二、上揭事實，業據被告於警詢、偵查、本院審理時均坦承不諱
    ，核與證人即告訴人白慈慧於警詢、偵查及本院審理時之證
    述內容相符，並有道路交通事故現場圖（含草圖）、調查報
    告表（一）及（二）各1 紙、臺北市政府警察局內湖分局道
    路交通事故補充資料表、臺北市政府警察局道路交通事故初
    步分析研判表、現場暨車損照片7幀、臺北市立聯合醫院(忠
    孝院區)診斷證明書在卷可佐，被告上開任意性自白與事證
    相符而足採信。至告訴人雖亦有事實欄所載之過失，惟刑事
    責任之認定，並不因告訴人與有過失，而得免除被告之過失
    責任，告訴人與有過失之情節輕重，僅係酌定雙方民事上損
    害賠償責任之依據，並不影響被告所犯刑事責任之罪責。從
    而，本案事證明確，被告上開犯行，洵堪認定。
三、論罪科刑：
　㈠核被告所為，係犯刑法第284條第1項前段之過失傷害罪。
  ㈡被告於肇事後，親自或託人打電話報警，並已陳報肇事人姓
    名、地點，請警方前往處理，有臺北市政府警察局道路交通
    事故肇事人自首情形紀錄表在卷可參（偵卷第42頁），且被
    告嗣後進而接受裁判坦認犯行，堪認被告對於未發覺之罪自
    首而受裁判，爰依刑法第62條前段之規定，減輕其刑。
  ㈢公訴意旨另以告訴人因前開車禍事故併受有腰椎脊椎滑脫併
    椎間盤突出及神經壓迫之傷害。惟查：
　⑴告訴人受有腰椎脊椎滑脫併椎間盤突出及神經壓迫一節，固
    有振興醫療財團法人振興醫院診斷證明書（偵卷第29頁）在
    卷可佐，然告訴人前往上開醫院就診時間為110年5月10日，
    距離本件車禍事故發生日（109年12月9日）已逾5月，若告
    訴人上開傷勢確係本件車禍事故所造成，為何會拖延5個月
    之時間始前往振興醫院就醫，告訴人此舉顯不合常情。
　⑵又上開診斷證明書於「醫師囑言」欄位上固記載「2.於109年
    12月9日車禍後產生症狀」等詞，然告訴人於本件車禍發生
    後係前往臺北市立聯合醫院忠孝院區診治，有卷存健保WebI
    R-個人就醫紀錄查詢可證（本院交易卷第63頁），而在此之
    前告訴人並未有在上開振興醫院就診之紀錄，則該院醫生上
    開文字記載之依據為何，即堪質疑。而上開文字記載之過程
    業據證人即告訴人於偵查時證稱：醫師囑言是我跟醫生說的
    （偵卷第75頁）；其於本院審理時亦證稱：診斷證明書記載
    病名腰椎脊椎滑脫併椎間盤突出及神經壓迫，是醫生問我，
    我告訴醫生是因為車禍等語明確（本院交易卷第132、133頁
    ），顯見上開診斷證明書所載「於109年12月9日車禍後產生
    症狀」，係醫師聽聞告訴人之敘述後記載上去，顯非醫生之
    專業判斷所為，尚難因此遽認告訴人上開傷勢係本件車禍造
    成而與被告有關。
　⑶再告訴人於警詢、本院審理中均證稱兩車發生碰撞時，其機
    車與人並未倒地一詞明確，有卷附警詢筆錄及本院審判筆錄
    可參（偵卷第20頁、本院交易卷第128頁），顯見當時兩車
    碰撞之力道應非巨大；佐以證人即告訴人於本院審理時證稱
    ：我是從事清潔的工作很多年，超過10年以上，我要掃地、
    拖地，整間屋子都是清潔範圍，也要搬重物等詞（本院交易
    卷第130頁），暨告訴人於本件車禍事故發生後，係於當日
    前往臺北市立聯合醫院忠孝院區診治，業如前所述，而參以
    告訴人當天之護理紀錄記載「X光無明顯異常處」，有該護
    理紀錄可稽（本院交易卷第37、43頁），則告訴人上開傷勢
    是否確係本件車禍事故所造成，要非無疑。
　⑷至告訴人於109年12月9日在臺北市立聯合醫院忠孝院區檢查
    時，固記載有「DJD change over T-L-spine」（即退化性
    關節炎、本院交易卷第43頁），然告訴人於109年7月8日曾
    前往該院區就診，告訴人當時之病歷即記載「DJD change o
    ver T-L-spine」（本院交易卷第119頁），顯見告訴人在本
    件車禍事故發生前，已有上開症狀，而告訴人係從事粗重之
    清潔工作，已如前述，顯然無法排除告訴人上開傷勢係因為
    其自身工作等因素所造成，即在本件車禍事故發生前已存在
    之可能；況且，經本院函詢臺北市立聯合醫院，該院回函表
    示告訴人所受腰椎脊椎滑脫併椎間盤突出及神經壓迫之傷害
    ，無客觀檢查顯示與109年12月9日車禍有直接關係，有該院
    111年1月6日北市醫忠字第1113006058號函存卷可證（本院
    交易卷第31頁），難認告訴人上開傷勢係本件車禍事故所致
    ；此外，觀諸全卷事證，亦無其他積極證據可資證明告訴人
    上開傷勢與本件車禍事故有關，自不能就此部分對被告以過
    失傷害犯行相繩，此部分本應為無罪之諭知，惟因起訴意旨
    認此部分與被告前開有罪部分為實質上一罪關係，爰不另為
    無罪之諭知。
　㈣爰審酌被告騎乘機車上路，本應小心謹慎以維自身及其他用
    路人之安全，竟疏未注意上情致生本案車禍事故，使告訴人
    受有前述之傷害，所為實屬不該；惟念其坦承犯行，態度尚
    可，在此之前並無犯罪紀錄（見臺灣高等法院被告前案紀錄
    表），素行良好，併參酌雙方之過失程度、告訴人所受傷勢
    ，被告於本院審理時自承大學畢業之智識程度，職業為工程
    師，月薪約新臺幣9萬元，已婚，要扶養父母，與配偶同住
    之家庭生活與經濟狀況（本院交易卷第165頁），暨於本院
    審理時表示願先賠償告訴人8萬元，餘由民事庭判決之提議
    ，但未獲告訴人同意（本院交易卷第144頁）等一切情狀，
    量處如主文所示之刑，並諭知易科罰金之折算標準。
　㈤查被告未曾因故意犯罪受有期徒刑以上刑之宣告，有臺灣高
    等法院被告前案紀錄表在卷可稽，本院審酌被告雖因一時疏
    失，致罹刑典，然事後已坦認犯行，並表達願意賠償告訴人
    損失之意願，且被告事後已自首等情狀，足見被告非無悔過
    負責之誠，應可認其經過本案偵、審程序及罪刑宣告，應知
    所警惕；再者，被告自本件車禍事故發生後，即多次與告訴
    人聯繫，並於本院審理程序中當庭表明願先給付告訴人8萬
    元之賠償金，其餘部分則由民事庭處理，但因雙方對於賠償
    金額認知差距過大，方未能達成和解（告訴人於刑事附帶民
    事訴訟起訴狀所請求之金額為2,580萬8千元，於本院審理程
    序時又改稱1,040萬元、本院交易卷第159頁），有本院審理
    程序筆錄、調解紀錄表（本院交易卷第144、149頁）在卷可
    憑，可徵被告並非推諉卸責或不願賠償之人；況倘被告如因
    本案須入監服刑，或須易科罰金給國庫而減損自身的經濟能
    力，更無助於告訴人所受身體、精神損害賠償之填補，暨參
    酌緩刑宣告不影響告訴人另循民事訴訟途徑向被告請求損害
    賠償之權利，本院認其所受宣告之刑以暫不執行為適當，爰
    依刑法第74條第1項第1款規定宣告緩刑2年，以勵自新。
據上論斷，應依刑事訴訟法第299條第1項前段，判決如主文。　
本案經檢察官陳彥章提起公訴，檢察官林嘉宏到庭執行職務。　
中　　華　　民　　國　　111 　年　　5 　　月　　18　　日
                  刑事第三庭　法  官  林正忠
以上正本證明與原本無異。
如不服本判決應於收受判決後20日內向本院提出上訴書狀，並應
敘述具體理由。其未敘述上訴理由者，應於上訴期間屆滿後20日
內向本院補提理由書（均須按他造當事人之人數附繕本）「切勿
逕送上級法院」。
因疫情而遲誤不變期間，得向法院聲請回復原狀。
                              書記官  張佩旻
中　　華　　民　　國　　111 　年　　5 　　月　　20　　日
附錄本案論罪科刑法條全文：
刑法第284條
因過失傷害人者，處1年以下有期徒刑、拘役或10萬元以下罰金
；致重傷者，處3年以下有期徒刑、拘役或30萬元以下罰金。